【裁判字號】    97,訴,2327
【裁判日期】    980226
【裁判案由】    毒品危害防制條例
【裁判全文】
臺灣臺北地方法院刑事判決              97年度訴字第2327號
公  訴  人  臺灣臺北地方法院檢察署檢察官
被      告  甲○○
上列被告因違反毒品危害防制條例案件，經檢察官提起公訴（97
年度毒偵字第3592號），被告於準備程序進行中就被訴事實為有
罪之陳述，由本院合議庭裁定以簡式審判程序審理，判決如下：
    主    文
甲○○施用第一級毒品，累犯，處有期徒刑玖月。扣案之第一級
毒品海洛因驗餘淨重零點伍玖捌伍公克沒收銷燬之，包裝上開海
洛因毒品之空袋壹個沒收之。
    犯罪事實
一、甲○○前於民國87年間因施用第一級毒品案件，經臺灣板橋
    地方法院裁定送觀察、勒戒後，認有繼續施用毒品之傾向，
    由同院裁定送強制戒治，並於強制戒治執行已滿3 月，認無
    繼續戒治之必要，經該院裁定停止戒治，所餘戒治期間付保
    護管束，惟甲○○於保護管束期間，復因違反保護管束應遵
    守事項情節重大而經同院撤銷停止戒治，令入戒治處所施以
    強制戒治，於89年7 月24日強制戒治期滿出所，並經臺灣板
    橋地方法院於89年8月23日以89年度訴字第769號為免刑判決
    確定。然甲○○於戒治出所後，仍不知戒除毒癮，於89年9
    月間又因施用第一級毒品案件，經檢察官聲請強制戒治並提
    起公訴（聲請簡易判決處刑，嗣經本院改依通常程序審理）
    ，經本院裁定令入戒治處所施以強制戒治，嗣因戒治成效良
    好，認無繼續戒治之必要，經本院裁定停止戒治並付保護管
    束，於91年6 月17日經釋放出所，並於91年10月12日保護管
    束期滿；起訴部分，經本院判處有期徒刑9 月確定，並與其
    於91年至92年間因施用第一、二級毒品案件經臺灣板橋地方
    法院判處之有期徒刑10月併付執行，於94年4 月27日縮短刑
    期執行完畢出獄。詎仍不知悔改，且未戒除毒癮，又基於施
    用第一級毒品之犯意，於97年10月29日19時許，在其臺北縣
    蘆洲市○○○路108巷15號2樓住處內，以將第一級毒品海洛
    因摻水放入注射針筒內再注射身體之方式，施用第一級毒品
    海洛因。嗣經警於97年10月30日11時10分許，在臺北市○○
    區○○街111號前查獲，並扣得第一級毒品海洛因1包（淨重
    0.6030公克，取樣0.0045公克鑑驗，餘重0.5985公克），嗣
    經採尿送驗，其結果呈「嗎啡陽性」反應，而查悉上情。
二、案經臺北市政府警察局萬華分局報請臺灣臺北地方法院檢察
    署檢察官偵查起訴。
    理    由
一、上開事實，業據被告甲○○於本院審理中坦白承認，並有臺
    北市政府警察局偵辦毒品案件尿液檢體委驗單、臺灣尖端先
    進生技股份有限公司濫用藥物檢驗報告在卷可稽；而所扣得
    之白色粉末1 包，經送驗結果，確含第一級毒品海洛因成分
    （淨重0.6030公克，取樣0.0045公克鑑驗，餘重0.5985公克
    ），此有交通部民用航空局航空醫務中心毒品鑑定書附卷可
    憑，堪認被告之自白與事實相符。又按毒品危害防制條例於
    92年7月9日修正公布，自93年1月9日施行，其中第20條、第
    23條將施用毒品之刑事處遇程序，區分為「初犯」及「五年
    內再犯」、「五年後再犯」。依其立法理由之說明：「初犯
    」，經觀察、勒戒或強制戒治後，應為不起訴處分或不付審
    理之裁定；經觀察、勒戒或強制戒治執行完畢釋放後，「五
    年內再犯」者，因其再犯率甚高，原實施之觀察、勒戒及強
    制戒治既已無法收其實效，爰依法追訴或裁定交付審理。至
    於經觀察、勒戒或強制戒治執行完畢釋放後，「五年後再犯
    」者，前所實施之觀察、勒戒或強制戒治已足以遮斷其施用
    毒品之毒癮，為期自新及協助其斷除毒癮，仍適用「初犯」
    規定，先經觀察、勒戒或強制戒治之程序。從而依修正後之
    規定，僅限於「初犯」及「五年後再犯」二種情形，始應先
    經觀察、勒戒或強制戒治程序。倘被告於五年內已再犯，經
    依法追訴處罰，縱其第三次（或第三次以上）再度施用毒品
    之時間，在初犯經觀察、勒戒或強制戒治執行完畢釋放五年
    以後，已不合於「五年後再犯」之規定，且因已於「五年內
    再犯」，顯見其再犯率甚高，原實施觀察、勒戒或強制戒治
    ，已無法收其實效，即應依該條例第10條處罰（最高法院95
    年度第7次刑事庭會議、97年第5次刑事庭會議決議參照）。
    本件被告前於87年間因施用第一級毒品案件，經臺灣板橋地
    方法院裁定送觀察、勒戒後，認有繼續施用毒品之傾向，由
    同院裁定送強制戒治，並於強制戒治執行已滿3 月，認無繼
    續戒治之必要，經該院裁定停止戒治，所餘戒治期間付保護
    管束，惟甲○○於保護管束期間，復因違反保護管束應遵守
    事項情節重大而經同院撤銷停止戒治，令入戒治處所施以強
    制戒治，於89年7 月24日強制戒治期滿出所，並經臺灣板橋
    地方法院於89年8月23日以89年度訴字第769號為免刑判決確
    定。然甲○○於戒治出所後，於89年9 月間又因施用第一級
    毒品案件，經檢察官聲請強制戒治並提起公訴（聲請簡易判
    決處刑，嗣經本院改依通常程序審理），經本院裁定令入戒
    治處所施以強制戒治，嗣因戒治成效良好，認無繼續戒治之
    必要，經本院裁定停止戒治並付保護管束，於91年6 月17日
    經釋放出所，並於91年10月12日保護管束期滿；起訴部分，
    經本院判處有期徒刑9 月確定，並與其於91年至92年間因施
    用第一、二級毒品案件經臺灣板橋地方法院判處之有期徒刑
    10月併付執行等情，有臺灣高等法院被告前案紀錄表在卷可
    參，是被告自有前揭最高法院決議內容所稱「經觀察勒戒或
    強制戒治執行完畢後，於五年內已再犯，經依法追訴處罰，
    縱其第三次（或第三次以上）再度施用毒品之時間，在初犯
    經觀察、勒戒或強制戒治執行完畢五年以後，已不合於五年
    後再犯之規定，且因已於五年內再犯，顯見其再犯率甚高，
    原實施觀察、勒戒或強制戒治，已無法收其實效，即應依該
    條例第10條處罰」之適用。本件事證明確，被告所涉毒品危
    害防制條例第10條第1 項施用第一級毒品犯行，可以認定。
二、查海洛因屬毒品危害防制條例第2條第2項第1 款所列之第一
    級毒品，故核被告所為，係犯毒品危害防制條例第10條第1
    項之施用第一級毒品罪。被告持有毒品進而施用，其持有之
    低度行為應為施用之高度行為所吸收，不另論罪。又被告有
    如犯罪事實欄所記載經執行有期徒刑完畢之犯罪前案紀錄，
    此有前開臺灣高等法院被告前案紀錄表在卷可按，其於受徒
    刑之執行完畢後，5 年以內故意再犯本案有期徒刑以上之罪
    ，為累犯，應依刑法第47條第1 項之規定，加重其刑。爰審
    酌被告前有賭博、煙毒、麻藥、毒品等刑事前案紀錄，素行
    不佳；且不思其正值壯年，卻長期耽溺於戕身之物，前經毒
    品勒戒、強制戒治及刑罰處遇後，仍不知戒絕毒品，藉詞因
    心情不佳而再犯本件施用毒品之犯行，顯見其對於毒品之依
    賴性甚高，自我把持、控制之能力亦顯不佳；惟被告犯罪後
    尚能坦承犯行，態度良好，以及其目前從事洗車工作，學歷
    為國小畢業等一切情狀，量處如主文所示之刑，以資警惕。
    扣案之海洛因驗餘淨重0.5985公克，係第一級毒品，應依毒
    品危害防制條例第18條第1 項前段之規定沒收銷燬之（鑑驗
    耗損之第一級毒品，因已滅失，毋庸再予宣告沒收銷燬）。
    至上開包裝海洛因之包裝袋1 個，係用於包裹毒品之外包裝
    ，以防毒品裸露、潮濕，便於攜帶施用，且被告亦供承為其
    所有等語，爰依刑法第38條第1項第2款規定沒收之。
三、據上論結，應依刑事訴訟法第273 條之1第1項、第299條第1
    項前段，毒品危害防制條例第10條第1項、第18條第1項前段
    ，刑法第11條前段、第47條第1 項、第38條第1項第2款，判
    決如主文。
本案經檢察官盧姿如到庭執行職務。
中    華    民    國    98    年    2     月    26    日
                  刑事第四庭    法  官  李明益
以上正本證明與原本無異。
如不服本判決應於收受送達後10日內向本院提出上訴書狀，並應
敘述具體理由；其未敘述上訴理由者，應於上訴期間屆滿後20日
內向本院補提理由書（圴須按他造當事人之人數附繕本）「切勿
逕送上級法院」。
                                書記官  劉穗筠
中    華    民    國    98    年    2     月    26    日
附錄法條：毒品危害防制條例第10條第1 項。
毒品危害防制條例第10條
施用第一級毒品者，處 6 月以上 5 年以下有期徒刑。
施用第二級毒品者，處 3 年以下有期徒刑。


司法院資訊處製作；財團法人民間司法改革基金會備份。
